臺灣高等法院民事裁定
109年度聲再字第103號
聲  請  人  林蕭麗花
相  對  人  唐陳金枝
上列當事人間請求給付工資事件，聲請人對於中華民國109年6月
20日本院109年度勞再易字第9號裁定聲請再審，本院裁定如下：
    主      文
再審之聲請駁回。
再審聲請費用由聲請人負擔。
    事實及理由
一、查聲請人前對本院民國109年3月25日108年度勞上易字第60
    號確定判決（下稱原確定判決）提起再審之訴，經本院109
    年4月24日109年度勞再易第4號裁定，以未合法表明再審理
    由為由，駁回其再審之訴。聲請人再以原確定判決有民事訴
    訟法第496條第1項第1款、第5款之再審事由，提起再審之訴
    ，經本院109年6月20日109年度勞再易第9號裁定（下稱原確
    定裁定）以逾30日不變期間為由，駁回其再審之訴。嗣聲請
    人於109年7月13日以原確定裁定有民事訴訟法第496條第1項
    第1款再審事由而聲請再審，未逾30日不變期間，合先敘明
    。
二、聲請意旨略以：伊前對原確定判決聲請再審，再審理由之一
    為民事訴訟法第496條第1項第5款「當事人於訴訟未經合法
    代理者」，而依同法第76條第1項規定、最高法院41年台上
    字第824號判例意旨，輔佐人固得代當事人為一切之訴訟行
    為，然僅限於當次期日在庭為之，當次期日退庭後，即喪失
    其輔佐人資格，若有輔佐當事人之需要，必須於後續期日偕
    同當事人到庭，並經審判長按次同意輔佐當事人，方可於後
    續期日為當事人為訴訟行為。然本院108年度勞上易字第60
    號事件兩造之輔佐人唐允筑及林義隆，除第一次開庭時經審
    判長同意輔佐當事人外，其餘各次，該二人以輔佐人身分到
    庭，未見審判長為准駁之決定，即延續初始輔佐人之效力而
    任令該二人開庭言詞陳述或書面陳述，將輔佐人視為訴訟代
    理人一般，顯然均屬未經合法代理之訴訟行為。又因伊不諳
    法律，要求伊必須於自收受判決書起算之法定期限內找出原
    確定判決之法律瑕疵，實強人所難，前述再審事由係伊嗣後
    請法律專業人士研析判決內容後方得知，應屬知悉在後之事
    由。所謂自收受判決後即可知悉之再審事由，實務上亦偶見
    適用於「適用法規顯有錯誤」之再審事由，且此見解亦難認
    定論。否則，依原確定裁定駁回之理由，同法第500條第1項
    「再審之理由發生或知悉在後者，均自知悉時起算」之規定
    ，豈非形同具文，故原確定裁定以同法第500條第1項前段逾
    30日之再審不變期間而駁回伊之再審之訴，而未適用同法第
    500條第1項後段「再審理由知悉在後」之規定，已不當限制
    人民提起再審之權利，顯有同法第496條第1項第1款適用法
    規顯有錯誤之再審事由等語，爰求為廢棄原確定裁定。
三、按再審之訴，應於30日之不變期間內提起。前項期間，自判
    決確定時起算，判決於送達前確定者，自送達時起算；其再
    審之理由發生或知悉在後者，均自知悉時起算，民事訴訟法
    第500條第1項、第2項分別定有明文。又提起再審之訴，應
    表明再審理由，及關於再審理由並遵守不變期間之證據，亦
    為同法第501條第1項第4款所明定。是表明再審理由，及關
    於再審理由並遵守不變期間之證據，此為必須具備之程式（
    最高法院61年台再字第137號判例意旨參照），而其中關於
    遵守不變期間之證據，係屬提出書狀時，應添具之文書物件
    （釋字第482號解釋文參照）。如未依前揭規定表明者，其
    再審之訴即屬不合法，毋庸命其補正，逕予駁回之（最高法
    院81年度台上字第2278號判決意旨參照）。至於當事人本人
    對於法規之瞭解程度如何，當不能影響同法第500條第1項、
    第2項關於30日之不變期間之起算（最高法院71年台再字第2
    10號判例、76年台抗字第234號裁判意旨參照）。
四、查原確定裁定以：「原確定判決不得上訴第三審，於109年3
    月25日宣示後即告確定；又原確定判決於109年4月7日送達
    再審原告…再審之30日不變期間自原確定判決送達之翌日起
    ，算至同年5月11日（加計在途期間2日，末日為週日，遞延
    至週一）止，即告屆滿。再審原告雖主張伊在請教法律專業
    人士研析判決內容後方知悉再審事由云云，依上開說明，實
    不影響不變期間之計算，而無可採。再審原告復未表明其他
    再審之理由發生或知悉在後，並遵守不變期間之證據，況依
    其所指上開未經合法代理及適用法規錯誤之情節，於收受原
    確定判決時，應已知悉。再審原告乃至109年6月8日對原確
    定判決提起再審…顯已逾期…」等語，揆諸前開規定及判例、
    判決意旨，核無適用法規顯有錯誤之情事，聲請人主張其不
    諳法律，故再審理由知悉在後云云，當不能影響同法第500
    條第1項、第2項關於30日之不變期間之起算。因此，聲請人
    以原確定裁定適用法規顯有錯誤為由為本件再審之聲請，自
    無理由，應予駁回。
五、綜上所述，本件再審之聲請為無理由，爰裁定如主文。
中　　華　　民　　國　　109 　年　　7 　　月　　31　　日
                  民事第十七庭  
                        審判長法  官   黃雯惠
                              法  官   林佑珊
                              法  官   賴秀蘭
正本係照原本作成。
不得抗告。
中　　華　　民　　國　　109 　年　　8 　　月　　3 　　日

                              書記官   林淑貞